【裁判字號】    99,訴,3323
【裁判日期】    991223
【裁判案由】    毒品危害防制條例
【裁判全文】
臺灣板橋地方法院刑事判決              99年度訴字第3323號
公  訴  人  臺灣板橋地方法院檢察署檢察官
被      告  彭永賢
上列被告因違反毒品危害防制條例案件，經檢察官提起公訴（99
年度毒偵字第7303號），本院依簡式審判程序判決如下：
    主  文
彭永賢施用第一級毒品，累犯，處有期徒刑捌月。扣案之注射針
筒壹支沒收。
    事  實
一、彭永賢前因施用毒品案件，經臺灣嘉義地方法院以91年度毒
    聲字第232 號裁定送觀察、勒戒後，認有繼續施用毒品之傾
    向，再經同法院以91年度毒聲字第523 號裁定令入戒治處所
    施以強制戒治，嗣因戒治成效合格，經同法院以91年度毒聲
    字第1009號裁定停止戒治，所餘期間付保護管束，於民國92
    年7 月23日期滿未經撤銷，視為強制戒治執行完畢，並由臺
    灣嘉義地方法院檢察署檢察官以92年度戒毒偵字第119 號為
    不起訴處分確定。惟於上開強制戒治執行完畢釋放後5 年內
    ，又因施用第一、二級毒品案件，經臺灣嘉義地方法院以94
    年度訴字第241 號判處有期徒刑8 月、4 月確定；嗣經同法
    院以96年度聲減字第1906號裁定減為有期徒刑4 月、2 月，
    並與另案竊盜罪合併定應執行刑為有期徒刑2 年10月確定，
    於98年9 月21日縮刑假釋出監，甫於99年2 月3 日縮刑期滿
    未經撤銷假釋，其未執行之刑，以已執行論。詎彭永賢仍不
    知悔改，基於施用第一級毒品海洛因之犯意，於99年8 月18
    日中午12時許，在臺北縣板橋市「臺鐵板橋火車站」公廁內
    ，以將海洛因置入針筒加水稀釋施打手臂之方法，施用第一
    級毒品海洛因1 次。嗣為警於99年8 月19日下午3 時35分許
    ，在臺北縣三重市○○○路116 號前查獲，並扣得彭永賢所
    有、供其施打第一級毒品海洛因所用之注射針筒1 支，經警
    採集其尿液檢體送驗結果，呈鴉片類之陽性反應，始悉上情
    。
二、案經臺北縣政府警察局三重分局報請臺灣板橋地方法院檢察
    署檢察官偵查起訴。本院於準備程序進行中，被告就被訴事
    實為有罪之陳述，經告知被告簡式審判程序之旨，並聽取當
    事人意見後，裁定由受命法官獨任進行簡式審判程序。
    理  由
一、上揭事實，業據被告彭永賢於警詢及本院審理時坦承不諱，
    並有注射針筒1 支扣案可資佐證。且被告為警查獲後，經警
    採集其尿液檢體送驗結果，確呈鴉片類之陽性反應，亦有臺
    北縣政府警察局三重分局查獲毒品案件被移送者姓名代碼對
    照表、臺灣檢驗科技股份有限公司99年9 月3 日出具之濫用
    藥物檢驗報告各1 份附卷可稽，足以擔保被告之任意性自白
    與事實相符，而值採信。
二、按施用第一、二級毒品為犯罪行為，毒品危害防制條例第10
    條定有處罰明文，故施用第一、二級毒品者，依前揭規定本
    應科以刑罰。惟基於刑事政策，對合於一定條件之施用者，
    則依同條例第20條、第23條之規定，施以觀察、勒戒及強制
    戒治之保安處分。該條例於92年7 月9 日修正公佈，自93年
    1 月9 日施行，其中第20條、第23條將施用毒品之刑事處遇
    程式，區分為「初犯」、「5 年內再犯」及「5 年後再犯」
    。依其立法理由之說明：「初犯」，經觀察、勒戒或強制戒
    治後，應為不起訴處分或不付審理之裁定；經觀察、勒戒或
    強制戒治執行完畢釋放後，「5 年內再犯」者，因其再犯率
    甚高，原實施之觀察、勒戒及強制戒治既已無法收其實效，
    爰依法追訴或裁定交付審理。至於經觀察、勒戒或強制戒治
    執行完畢釋放後，「5 年後再犯」者，前所實施之觀察、勒
    戒或強制戒治已足以遮斷其施用毒品之毒癮，為期自新及協
    助其斷除毒癮，仍適用「初犯」規定，先經觀察、勒戒或強
    制戒治之程式。從而依修正後之規定，僅限於「初犯」及「
    5 年後再犯」二種情形，始應先經觀察、勒戒或強制戒治程
    序。倘被告於5 年內已再犯，經依法追訴處罰，縱其第3 次
    （或第3 次以上）再度施用毒品之時間，在初犯經觀察、勒
    戒或強制戒治執行完畢釋放5 年以後，已不合於「5 年後再
    犯」之規定，且因已於「5 年內再犯」，顯見其再犯率甚高
    ，原實施觀察、勒戒或強制戒治，已無法收其實效，即應依
    該條例第10條處罰（最高法院97年度台非字第527 號判決意
    旨、97年第5 次刑事庭會議決議參照）。查被告前因施用毒
    品案件，經臺灣嘉義地方法院以91年度毒聲字第232 號裁定
    送觀察、勒戒後，認有繼續施用毒品之傾向，再經同法院以
    91年度毒聲字第523 號裁定令入戒治處所施以強制戒治，嗣
    因戒治成效合格，經同法院以91年度毒聲字第1009號裁定停
    止戒治，所餘期間付保護管束，於92年7 月23日期滿未經撤
    銷，視為強制戒治執行完畢，並由臺灣嘉義地方法院檢察署
    檢察官以92年度戒毒偵字第119 號為不起訴處分確定。惟於
    上開強制戒治執行完畢釋放後5 年內，又因施用第一、二級
    毒品案件，經臺灣嘉義地方法院以94年度訴字第241 號判處
    有期徒刑8 月、4 月確定（嗣經同法院以96年度聲減字第19
    06號裁定減為有期徒刑4 月、2 月，並與另案竊盜罪合併定
    應執行刑為有期徒刑2 年10月確定）等情，有臺灣高等法院
    被告前案紀錄表附卷可稽。足見被告係於初犯後5 年內再犯
    ，且經檢察官予以追訴、法院予以處罰，則其復犯本件之施
    用毒品罪，即非屬上揭條例第20條第3 項所定「5 年後再犯
    」之情形，自應由檢察官依同條例第23條第2 項規定追訴，
    始屬正辦。綜上所述，本案事證明確，被告犯行堪予認定，
    應依法論科。
三、按海洛因係屬毒品危害防制條例第2 條第2 項第1 款所定之
    第一級毒品。是核被告所為，係犯毒品危害防制條例第10條
    第1 項之施用第一級毒品罪。其持有第一級毒品海洛因之低
    度行為，為其施用之高度行為所吸收，不另論罪。又被告曾
    受如上揭事實欄所示之有期徒刑執行完畢，有臺灣高等法院
    被告前案紀錄表可考，其於有期徒刑執行完畢後5 年以內，
    故意再犯本件有期徒刑以上之罪，為累犯，應依刑法第47
    條第1 項規定加重其刑。爰審酌被告前即因施用毒品，曾接
    受觀察、勒戒及強制戒治之執行完畢，獲有不起訴處分之寬
    典，竟仍不思抗拒毒品誘惑，再次漠視法令而犯本罪，非但
    戕害自我身心健康，對於社會風氣、治安亦潛有相當危害，
    兼衡其犯罪之動機、目的、手段及於警詢及本院審理時均坦
    承犯行，態度尚稱良好等一切情狀，量處如主文所示之刑，
    以示懲儆。扣案之注射針筒1 支，為被告所有、供其施打本
    件第一級毒品海洛因所用之物，業據被告供承在卷，爰依刑
    法第38條第1 項第2 款規定，宣告沒收之。
據上論斷，應依刑事訴訟法第273 條之1 第1 項、第299 條第1
項前段，毒品危害防制條例第10條第1 項，刑法第11條前段、第
47條第1 項、第38條第1 項第2 款，判決如主文。
本案經檢察官陳旭華到庭執行職務。
中    華    民    國    99    年    12    月    23    日
                  刑事第九庭    法  官  朱嘉川
以上正本證明與原本無異。
如不服本判決應於收受送達後10日內向本院提出上訴書狀，並應
敘述具體理由；其未敘述上訴理由者，應於上訴期間屆滿後20日
內向本院補提理由書（均須按他造當事人之人數附繕本）「切勿
逕送上級法院」。
                                書記官  陳聖儒
中    華    民    國    99    年    12    月    27    日
附錄本案論罪科刑法條全文：
毒品危害防制條例第10條：
施用第一級毒品者，處6 月以上5 年以下有期徒刑。
施用第二級毒品者，處3 年以下有期徒刑。

司法院資訊處製作；財團法人民間司法改革基金會備份。
